【裁判字號】    85,台上,5054
【裁判日期】    851023
【裁判案由】    盜匪
【裁判全文】
最高法院刑事判決                              八十五年度台上字第五○五四號
    上  訴  人  台灣高等法院高雄分院檢察署檢察官
    被      告  甲○○
    選任辯護人  謝仲瑜律師
右上訴人因被告盜匪案件，不服台灣高等法院高雄分院中華民國八十四年九月二十日
第二審判決（八十四年度上訴字第二○三五號，起訴案號：台灣高雄地方法院檢察署
八十四年度偵字第一一五三五號），提起上訴，本院判決如左：
    主  文
原判決撤銷，發回台灣高等法院高雄分院。
    理  由
本件原判決以公訴意旨略稱：被告甲○○於民國八十四年四月十六日凌晨四時許，酒
後騎車號ＰＷＦ三○三號機車，行至高雄縣鳳山市○○○路與五福二路口附近，見蘇
月華獨騎機車行經上開地點，竟意圖為自己不法之所有，先將機車騎至蘇月華身旁拉
其左手，經蘇月華掙脫後，被告再以機車撞倒蘇月華機車，並以手勾勒住蘇月華脖子
，致其無法抗拒時，欲強劫蘇月華斜背在身上之棗紅色皮包（內有現款新台幣數百元
及證件）時，經蘇月華極力叫喊，被告為避免事跡敗露，進而以手摀住蘇月華嘴巴，
約達十分鐘，然因見有不詳姓名之路人經過，被告見狀即騎車逃離現場，始未得逞，
因認被告涉犯懲治盜匪條例第五條第二項、第一項第一款之強劫未遂罪嫌云云。惟經
審理結果，被告之犯罪尚屬不能證明，因而撤銷第一審論處被告意圖為自己不法之所
有，以強暴致使不能抗拒而取他人之物未遂罪刑之判決，改判諭知被告無罪，固非無
見。
惟查：(一)、審理事實之法院對於被告之犯罪證據，應從各方面詳予調查，以期發見真
實，苟非調查之途徑已窮，而被告之犯罪嫌疑仍屬不能證明，要難遽為無罪之判斷。
本件告訴人蘇月華等於警訊時稱：「突然有一名歹徒騎機車從我左邊騎來，拉住我的
左手要使我摔倒，但我掙脫掉他的手，但該名歹徒立即騎車以他的機車將我所駕駛的
機車撞倒，我摔倒後，該歹徒立即下車以手將我的嘴巴摀住，又勒住我的脖子，後以
勒住我脖子的手強行要拉我掛在身上的皮包（約十分鐘之久），最後我看見有路人過
來，我高喊救命，該歹徒才鬆手逃逸。」（見警卷第一頁背面），於偵查中復稱：「
案發當時他騎車號ＰＷＦ三○三號機車，拉我斜背在身上之棗紅色的袋子，以致我人
車倒地後，當時他用其中一手按住我嘴巴，另外一隻手則要拉我袋子，而我也緊拉袋
子不放，約有十分鐘之久，之後有二位送羊奶的年輕人經過，他則驚慌騎車逃逸。」
（見偵查卷第六頁背面）。就被告如何強劫其皮包未遂，指訴甚詳。雖告訴人嗣後於
原審及第一審審理中翻異前詞，謂被告在伊身上亂摸，將手伸進衣服內摸伊胸部，當
時向被告說：「要錢，我給你」，但被告無反應，被告應非要搶伊皮包云云。何以告
訴人對親身經歷、印象深刻之事竟先後供述不一﹖況告訴人於偵查中曾指稱被告之父
至其住處大聲叫罵，且恐嚇以被告如去坐牢，告訴人之二個女兒會死得很難看云云，
並提出錄音帶一捲為證（見偵查卷第六頁背面、第二十三頁）。如告訴人此部分所述
屬實，則告訴人是否因被恐嚇心生畏懼而於審理中翻供迴護被告﹖原審未詳加調查、
剖析明白，率行判決，難謂無應於審判期日調查之證據未予調查之違法。(二)、原判決
以被告如欲搶告訴人之皮包，應抓住皮包由上往告訴人肩部頭上拉起，被告不如此而
為，竟拉告訴人之左手，又告訴人自陳皮包內僅有數百元，以當時其係獨行婦女在極
度驚慌下，應不致為區區數百元緊抱皮包不放，且被告年輕力壯，欲搶皮包何其容易
，何以竟摀住被害人嘴巴長達十分鐘之久，凡此均與一般搶劫之情形有違等由，據為
被告無罪之主要論證。惟查告訴人當時之皮包係自右肩斜背至左腰，被告又在告訴人
之左方，告訴人之雙手復抓住機車把手，則被告是否能坐於機車上排除告訴人左手之
阻擾，由上往告訴人之肩部頭上拉起強劫該皮包，已有可疑，被告是否欲拉告訴人之
左手阻其行駛再行強劫，非無研求餘地。再查當時告訴人之皮包內有數百元及證件，
並非僅有數百元，已據告訴人陳明在卷（見偵查卷第七頁），則告訴人為防止證件被
劫而緊抱皮包不放，亦無違常情。又被告當晚曾飲酒，為被告供承之事實，則於被告
酒後反應不敏捷及告訴人之堅強反抗下，歷時十分鐘仍未強劫得手，亦非無可能。是
原判決上開論斷與經驗法則及論理法則有違，自有可議。檢察官上訴意旨指摘原判決
違背法令，尚非全無理由，應認有發回更審之原因。
據上論結，應依刑事訴訟法第三百九十七條、第四百零一條，判決如主文。
中      華      民      國    八十五    年      十      月    二十三    日
                              最高法院刑事第六庭
                                  審判長法官  董  明  霈
                                        法官  丁  錦  清
                                        法官  楊  商  江
                                        法官  賴  忠  星
                                        法官  林  茂  雄
      右正本證明與原本無異
                                              書  記  官
中      華      民      國    八十五    年      十一    月      一      日


司法院資訊處製作；財團法人民間司法改革基金會備份。
